臺灣臺中地方法院刑事判決
111年度訴字第241號
公  訴  人  臺灣臺中地方檢察署檢察官
被      告  林禎謙


上列被告因違反毒品危害防制條例案件，經檢察官提起公訴（11
0年度毒偵字第3792號），本院判決如下：
    主    文
甲○○施用第一級毒品，累犯，處有期徒刑柒月。
    犯罪事實
一、甲○○基於施用第一級毒品海洛因之犯意，於民國110年9月24
    日上午11時52分許為警採尿時起回溯96小時內某時許，在臺
    中市○○區○○路000巷00弄00號其住處內，以針筒注射混摻第
    一級毒品海洛因之水溶液進入身體之方式，施用第一級毒品
    海洛因1次。嗣甲○○於110年9月24日上午11時40分許，為警
    持臺灣臺中地方檢察署檢察官核發之強制到場（強制採驗尿
    液）許可書通知到場採集其尿液送驗，結果呈嗎啡陽性反應
    ，始查悉上情。
二、案經臺中市政府警察局大甲分局報告臺灣臺中地方檢察署檢
    察官偵查後起訴。
    理    由
一、證據能力：
(一)按被告以外之人於審判外之陳述，雖不符前4條之規定，而
    經當事人於審判程序同意作為證據，法院審酌該言詞陳述或
    書面陳述作成時之情況，認為適當者，亦得為證據；當事人
    、代理人或辯護人於法院調查證據時，知有第159條第1項不
    得為證據之情形，而未於言詞辯論終結前聲明異議者，視為
    有前項之同意，刑事訴訟法第159條之5定有明文。經查，本
    案認定犯罪事實所引用之卷內被告甲○○以外之人於審判外之
    陳述，檢察官、被告於本院準備程序均不爭執其作為本案證
    據之證據能力(見本院卷第39至40頁)，於辯論終結前亦未對
    該等證據之證據能力聲明異議，本院復審酌前揭陳述作成時
    之情況，並無違法取證之瑕疵，亦認以之作為證據為適當，
    是本案有關被告以外之人於審判外之言詞或書面陳述等供述
    證據，依前揭法條意旨，自均得為證據。
(二)按除法律另有規定外，實施刑事訴訟程序之公務員因違背法
    定程序取得之證據，其有無證據能力之認定，應審酌人權保
    障及公共利益之均衡維護，刑事訴訟法第158條之4定有明文
    。經查，本案認定犯罪事實所引用之卷內非供述證據，並無
    證據證明係實施刑事訴訟程序之公務員違背法定程序所取得
    ，且經本院於審理中提示並告以要旨而為調查時，檢察官、
    被告均未表示該等非供述證據不具證據能力，揆諸上開規定
    ，自應認均具有證據能力。
二、認定犯罪事實所憑之證據及理由：
 (一)上揭犯罪事實，業據被告於本院審理時坦承不諱（見本院
     卷第89至92頁），並有臺中市政府警察局大甲分局110年11
     月4日中市警甲分偵字第1100029346號刑事案件報告書、11
     0年10月20日大甲分局外埔分駐所職務報告、臺灣臺中地方
     檢察署強制到場（強制採驗尿液）許可書、應受尿液採驗
     人尿液檢體採集送驗紀錄、欣生生物科技股份有限公司110
     年10月12日原樣編號BZ00000000000號濫用藥物尿液採驗報
     告（見毒偵卷第27至29、37、43至45頁）在卷可稽，足認
     被告前開任意性之自白與事實相符，堪以採信。
 (二)按觀察、勒戒或強制戒治執行完畢釋放後，三年內再犯第
     十條之罪者，檢察官或少年法院（地方法院少年法庭）應
     依法追訴或裁定交付審理，毒品危害防制條例第23條第2項
     定有明文。查，被告於110年間，因施用毒品案件，經本院
     以109年度訴字第1433號依職權裁定送觀察、勒戒後，認無
     繼續施用毒品之傾向，於110年6月11日執行完畢釋放，並
     經本院於110年8月19日判決免刑，而於110年10月4日判決
     確定，有臺灣高等法院被告前案紀錄表在卷可參。是被告
     於經觀察、勒戒執行完畢釋放後，3年內再犯本件施用第一
     級毒品罪，依前揭規定，自應予追訴、處罰。
 (三)綜上，本案事證明確，被告犯行洵堪認定，應依法論罪科
     刑。
三、論罪科刑：
 (一)核被告所為，係犯毒品危害防制條例第10條第1項之施用第
     一級毒品罪。又被告為施用而持有第一級毒品之低度行為
     ，為施用第一級毒品之高度行為所吸收，不另論罪。
 (二)按刑法第47條第1項有關累犯加重本刑部分，不生違反憲法
     一行為不二罰原則之問題。惟其不分情節，基於累犯者有
     其特別惡性及對刑罰反應力薄弱等立法理由，一律加重最
     低本刑，於不符合刑法第59條所定要件之情形下，致生行
     為人所受之刑罰超過其所應負擔罪責之個案，其人身自由
     因此遭受過苛之侵害部分，對人民受憲法第8條保障之人身
     自由所為限制，不符憲法罪刑相當原則，牴觸憲法第23條
     比例原則。於此範圍內，有關機關應自本解釋公布之日起2
     年內，依本解釋意旨修正之。於修正前，為避免發生上述
     罪刑不相當之情形，法院就該個案應依本解釋意旨，裁量
     是否加重最低本刑，司法院釋字第775號解釋文參照。是法
     官應於個案量刑裁量時具體審認被告有無特別惡性及對刑
     罰反應力薄弱之情。查，本案起訴書已載明及公訴檢察官
     亦當庭主張被告前因竊盜案件，經本院以106年度沙簡字第
     752號判處有期徒刑3月確定（下稱前案），送執行後，於1
     07年6月28日因徒刑執行完畢出監等情，有被告之全國刑案
     資料查註表、完整矯正簡表、臺灣高等法院被告前案紀錄
     表、臺灣高等法院施用毒品案件紀錄表、臺灣高等法院在
     監在押全國紀錄表、臺灣高等法院疑似累犯簡列表、本院1
     06年度沙簡字第752號刑事簡易判決、臺灣臺中地方檢察署
     106年度速偵字第7202號聲請簡易判決處刑書等在卷可按(
     見本院卷第95至123頁)。是被告於上開有期徒刑執行完畢
     後，5年內故意再犯本案有期徒刑以上之罪，為累犯。起訴
     書復載明及公訴檢察官當庭主張請依照司法院釋字第775號
     解釋文意旨，審酌被告未因徒刑執行完畢後產生警惕作用
     ，對於刑罰之反應力薄弱，請依刑法第47條第1項規定酌情
     加重其刑等語(見本院卷第92至93頁)，本院於審理時業就
     上揭構成累犯事實及證據踐行調查、辯論程序，並參酌被
     告於前案因故意犯罪受有期徒刑執行完畢，5年內即在觀察
     勒戒完畢釋放後未幾即再度為本案施用第一級毒品海洛因
     犯行，足徵其有立法意旨所指之特別惡性及對刑罰反應力
     薄弱，確有延長其矯正期間，以助重返社會之必要；且查
     本案並無應量處最低法定刑，且無法適用刑法第59條規定
     減輕之情形，是被告依累犯規定加重其刑，並不致生行為
     人所受的刑罰超過其所應負擔罪責的情形，爰依刑法第47
     條第1項規定加重其刑。
 (三)另按犯毒品危害防制條例第4條至第8條、第10條或第11條
     之罪，供出毒品來源，因而查獲其他正犯或共犯者，減輕
     或免除其刑，毒品危害防制條例第17條第1項定有明文。又
     毒品危害防制條例第17條第1項規定，須因被告詳實供出毒
     品來源之具體事證，因而使有偵查犯罪職權之公務員知悉
     而對該毒品來源發動偵查或調查，並因而查獲與被告被訴
     之各該違反毒品危害防制條例犯行有直接關聯之毒品來源
     ，始得適用上開規定減免其刑（最高法院104年度台上字第
     3381號判決意旨參照）。經查，被告於警詢時否認犯行，
     且供稱已忘記之前所吸食毒品是向何人購買等語(見毒偵卷
     第42頁)，於偵查中又未到案說明，是本案無從依毒品危害
     防制條例第17條第1項之規定減輕其刑，附此敘明。
 (四)爰以行為人之責任為基礎，審酌被告除有如前所述累犯之
     前科素行外，並有其他施用毒品之前案紀錄（參卷附臺灣
     高等法院被告前案紀錄表），被告前已數次因施用毒品案
     件，先後經觀察、勒戒之執行並判刑確定，猶未能戒除毒
     癮，再犯本案，不僅影響自身生理、心理之健康，更引發
     妨礙社會安寧之疑慮，所為實屬不該。惟考量施用毒品本
     質上屬自戕行為，及被告於本院審理時終能坦承犯行之犯
     後態度，兼衡被告犯罪之動機、目的、手段，暨其自陳高
     中畢業之智識程度、離婚、職業為臨時工、租屋獨居、經
     濟狀況不好之生活狀況（見本院卷第93頁）等一切情狀，
     量處如主文所示之刑，以示懲儆。
據上論斷，應依刑事訴訟法第299條第1項前段，毒品危害防制條
例第10條第1項，刑法第11條前段、第47條第1項，判決如主文。
本案經檢察官詹益昌提起公訴，檢察官乙○○到庭執行職務。
中　　華　　民　　國　　111 　年　　6 　　月　　10　　日
                   刑事第三庭  審判長法  官  劉麗瑛
                                     法  官  簡志宇
                                     法  官  吳孟潔
以上正本證明與原本無異。
如不服本判決應於收受送達後20日內向本院提出上訴書狀，並應
敘述具體理由；其未敘述上訴理由者，應於上訴期間屆滿後20日
內向本院補提理由書（均須按他造當事人之人數附繕本）「切勿
逕送上級法院」。
　　　　                            書記官   林育蘋
中　　華　　民　　國　　111 　年　　6 　　月　　10　　日
附錄論罪科刑法條
毒品危害防制條例第10條
施用第一級毒品者，處6月以上5年以下有期徒刑。